【裁判字號】    97,破,32
【裁判日期】    970314
【裁判案由】    宣告破產
【裁判全文】
臺灣臺中地方法院民事裁定  97年度破字第32號
聲  請  人  甲○○○○○○○
代  理  人  王有民律師
上列當事人聲請宣告破產事件，本院裁定如下：
    主    文
聲請駁回。
聲請程序費用新臺幣伍仟元由聲請人負擔。
    理    由
一、本聲請意旨略以：「債務人不能清償其債務時，依本法所規
    定和解或破產程序，清理其債務。」、「破產，對債務人不
    能清償債務者宣告之」、「破產，除另有規定外，得因債權
    人或債務人之聲請宣告之」破產法第1條第1項、第57條、第
    58條分別定有明文。聲請人甲○○○○○○○之資產，已不
    敷清償其債務，聲請人爰依破產法之規定，聲請鈞院准予裁
    定宣告破產。聲請人之資產以及對各債權人分別負債情形逐
    一說明如下：
    (1)、資產部分：聲請人唐文祥以及聯豐油行之所餘資產，僅
        餘新台幣（下同）12元，有聲人之郵政存簿儲金儲金簿
        可參。
    (2)、負債部分：
        １、債權人財政部台灣省中區國稅局稅款：358,175,20
            7元。
              聯豐油行係聲請人唐文祥於85年11月1日在台中
              縣豐原市○○路○段577巷37號獨資開設之商號
              ，經營油品之仲介及買賣業務，92年間聯豐油行
              遭「法務部調查局台中縣調查站」以聯豐油行有
              逃漏稅捐之嫌，而移請債權人即財政部台灣省中
              區國稅局對聯豐油品作出補徵87年至91年度之營
              業稅及其罰鍰之行政處分計307,091,240元，更
              據此進而查定補徵聯豐油品及聲請人唐文祥自87
              年至94年度營利事業所得稅及其罰鍰，總計358,
              985,230元。財政部台灣省中區國稅局於日前針
              對聲請人所有位於台中縣豐原市○○段92及2-19
              建號之建物予以查封並拍賣，並受償其中部分稅
              款及罰鍰計810,023元，故聲請人截至目前為止
              ，尚欠財政部台灣省中區國稅局計358,175, 207
              元稅款。
        ２、債權人笠沅木工藝有限公司借款110萬元。
              聲請人於96年3月間，前後兩次笠沅木工藝有限
              公司借貸50萬元及60萬元，合計l10萬元
        ３、債權人陳春紅借款81萬元。
              聲請人唐文祥於96年2、3月問，前後三次向債權
              人陳春紅分別借貸l萬元、20萬元、60萬元，合
              計81萬元。
        ４、債權人詹漢鏡借款110萬元。
              聲請人於96年3月間，前後兩次向債權人詹漢鏡
              借貸50萬元及60萬元，合計l10萬元正。
    (3)、目前聲請人之債權人計有4位，所欠之負債高達361,185
        ,207 元，相較於聲請人目前之資產12元，聲請人確無
        清償債務之能力。為使聲請人得以破產，聲請人之妹唐
        阿柱願於鈞院為破產宣告之裁栽定時，捐助35萬元予破
        產財團，俾能順利組成破產財團，有第三人唐阿粧所簽
        立之切結書及支票可稽。本件破產財團，除須支付選任
        破產管理人王有民律師3.5萬元之費用外，別無其他支
        出，應認已足清償破產財團之費用及債務，本件確有宣
        告破產之實益。且從破產制度之目的觀之，係賦有保護
        債務人之功能，不宜對債務人增加過多之限制，尤其審
        判實務者，更不應自行創設法所無之限制，否則，不僅
        與法有違外, 更與民主憲政「依法行政」原則所揭示之
        限制人民權利時，應由法律明文規定之「法律保留原則
        」大相悖離。破產法對於破產宣告之要件，僅規定債務
        人不能清償債務者，即已為足，而別無其他要件之限制
        為此聲請宣告破產等語。
二、按債務人聲請破產，本負有據實陳報其全部財產狀況之義務
    ，其所提出之資料，法院如無法確認屬實時，自有先行調查
    之必要，始得據為是否准其宣告破產之判斷。經查，本件聲
    請人聲請時，雖提出部分欠稅及借款資料影本供為負債情形
    之證明，然對其資產部分，則僅提出郵局存摺影本而為說明
    。經本院通知補正後，雖補提稅款核定書、繳款書、財產所
    得資料清單、臺中商業銀行存摺影本及子女教育生活費用支
    出說明資料。但查：
    (1)、依聲請人所提出之稅款核定資料觀之，聲請人所獨資經
        營之聯豐油行，其每年營業淨利高達千萬元以上，甚至
        有二千萬元以上之淨利，然未見聲請人提出相關營業帳
        冊及所得流向資料，以資確認其鉅額之營利所得目前所
        在。其於財政部台灣省中區國稅局查核聯豐油行之營利
        事業所得稅過程中，亦未如期提示帳冊，有核定通知書
        可參。聲請人獨資經營之聯豐油行，聯豐油行之相關營
        業帳冊及所得流向資料，自係聲請人所保管中之物品，
        其拒不提出，自有違據實陳報其全部財產狀況之義務。
    (2)、次查，聲請人於聲請破產前之一年內，向債權人笠沅木
        工藝有限公司、陳春紅、詹漢鏡合計借款301萬元，短
        短一年期間，竟聲稱僅餘12元，縱扣除其所述子女96、
        97年度之合理教育支出235,000元、112,000元及必要之
        生活費用，其所稱僅餘12元，亦非合理，否則恐有浪費
        財產之情事。況依卷內之所得稅繳納資料，聲請人之配
        偶鐘碧雲在台灣銀行及土地銀行，原有三十餘萬元高額
        之利息所得，以年利率3％換算，存款至少一千萬元，
        並非無資力之人，何以嗣後未負擔同居子女之教育及生
        活支出？竟謂全由獨立設立戶籍之聲請人支付？
    (3)、又查，聲請人除獨資經營聯豐油行外，其另有投資「豐
        本貿易有限公司」，有本院職權查調所得之公司資料可
        參，此部分資產資料，聲請人均未陳明；又其聲稱僅有
        郵局及臺中商銀之存款帳戶，但依其所提出其向債權人
        笠沅木工藝有限公司、陳春紅、詹漢鏡借款之匯款資料
        可知，聲請人至少另在土地銀行設有存款帳戶。是聲請
        人並未據實陳報其全部財產到院，足以認定。
三、聲請人既有前述鉅額財產及所營事業所得流向不明之情事，
    其是否確實符合不能清償其債務之破產宣告要件，自非無疑
    。聲請人復未提出完整之收支資料及帳冊供為判斷，則於裁
    定是否准其宣告破產前，自有先行委託專業之第三人（例如
    會計師）進行其個人、聯豐油行、豐本貿易有限公司投資等
    財產流向查核之必要。聲請人自稱現有資產僅12元，第三人
    唐阿粧所簽立之切結書及35萬元贈與，乃係附有本院准予宣
    告破產之條件，且35萬元之數額亦不足以支應委託專業之第
    三人（例如會計師）進行聲請人個人、聯豐油行、豐本貿易
    有限公司投資等財產流向查核之必要費用。
四、綜上，本件依聲請人所提出之資料，尚不足以認定其財產確
    實僅餘12元而無其他財產，聲請人所提出之12元財產，復不
    足以支付本院在裁定是否准其宣告破產前所必需進行之財產
    流向查核程序費用，是聲請人聲請宣告破產，為無理由，應
    予駁回。
五、依破產法第5條、民事訴訟法第95條、第78條裁定如主文。
中    華    民    國    97    年    3     月    14    日
                  民事第二庭    法  官  林宗成
正本係照原本作成。
如不服本裁定應於送達後10日內向本院提出抗告狀，並繳納抗告
費新臺幣45元。
中    華    民    國    97    年    3     月    14    日
                                書記官  鄭晉發


司法院資訊處製作；財團法人民間司法改革基金會備份。
